臺灣臺中地方法院民事判決　95年度訴字第1958號
原　　　告　己○○
　　　　　　戊○○○
　　　　　　丁○○
　　　　　　甲○○○
　　　　　　辛○○
　　　　　　庚○○
共　　　同
訴訟代理人　魏朝煥律師
被　　　告　台中縣政府
法定代理人　壬○○
訴訟代理人　丙○○
被　　　告　乙○○
　　　　　　　　　　　　號
訴訟代理人　張益隆律師
複代理人　　巳○○
複代理人　　寅○○
訴訟代理人　辰○○
　　　　　　　　　　　　之2樓.
上列當事人間確認房屋所有權存在等事件，本院於民國96年7月3
0日言詞辯論終結，判決如下：
    主  文
確認原告戊○○○、丁○○、甲○○○、辛○○、庚○○就附表
所示磚造二樓房屋（含化糞池、鋼架石綿瓦棚三六點五五平方公
尺）之所有權存在。
原告其餘之訴駁回。
訴訟費用新台幣壹萬貳仟參佰肆拾壹元由被告乙○○負擔，新台
幣肆佰零陸元由原告己○○負擔，新台幣陸仟伍佰陸拾捌元由原
告戊○○○、丁○○、甲○○○、辛○○、庚○○共同負擔。
    事實及理由
壹、程序方面：
一、按訴狀送達後，原告不得將原訴變更或追加他訴。但被告同
    意、請求之基礎事實同一、擴張或減縮應受判決事項之聲明
    、不甚礙被告之防禦及訴訟之終結者，不在此限，民事訴訴
    法第255條第1項第1款、第2款、第3款、第7款可資參照。查
    本件原告原起訴聲明為：「 (一)確認原告就建物門牌台中
    縣梧棲鎮○○里○○街214號房屋 (包括其他附屬地上物)之
    所有權存在。被告乙○○就上開房屋所有權不存在。(二)被
    告台中縣政府應給付原告新台幣 (下同)1,842,710 元。」
    ；嗣於民國95年8月18日聲明變更為：「 (一)確認原告就附
    表所示建物門牌台中縣梧棲鎮○○里○○街214號房屋及其
    他地上物之所有權存在。（二）被告乙○○就上開所示房屋
    及其他地上物之所有權不存在。(三)被告台中縣政府應給付
    原告1, 842,710元及自起訴狀繕本送達翌日起至清償日止按
    年息百分之五計算之利息。（四）第三項判決，願供擔保請
    准宣告假執行。」；再於96年1月22日撤回前開聲明第二項
    ，又於96年3月9日變更聲明為：「先位聲明：(一)確認被告
    乙○○就被告台中縣政府公告之台中港特區市地重劃建築物
    補償清冊所載坐落台中縣梧棲鎮○○段163地號地上物全額
    補償費1,842,710元之補償費請求權不存在。(二)被告台中
    縣政府應給付原告戊○○○、丁○○、甲○○○、辛○○、
    庚○○1,842,710元及自95年8月22日起至清償日止按年息百
    分之五計算之利息。備位聲明：被告台中縣政府應給付原告
    戊○○○、丁○○、甲○○○、辛○○、庚○○1,764,760
    元，給付原告己○○77,944元及均各自95年8月22日起至清
    償日止按年息百分之五計算之利息。」，並經被告等同意變
    更。末於96年5月28日再次變更聲明為：「確認原告就附表
    所示之地上物所有權存在。」經核原告聲明之變更，係基於
    兩造間有關地上物所有權歸屬衍生之爭執，基礎事實應屬同
    一，且不甚礙被告之防禦及訴訟終結，與首揭規定相符，自
    應准許，附此敘明。
二、次按確認法律關係之訴，非原告有即受確認判決之法律上利
    益者，不得提起之；確認證書真偽或為法律關係基礎事實存
    否之訴，亦同，民事訴訟法第247條第1項定有明文。又所謂
    即受確認判決之法律上利益，係指法律關係之存否不明確，
    原告主觀上認其在法律上之地位有不安之狀態存在，且此種
    不安之狀態，能以確認判決將之除去者而言，若縱經法院判
    決確認，亦不能除去其不安之狀態者，即難認有受確認判決
    之法律上利益，最高法院52年台上字第1240號著有判例可資
    參照。查原告主張就台中縣梧棲鎮○○段第163地號土地（
    下稱系爭土地）上如附表所示之地上物有所有權，惟此為被
    告乙○○所否認。又被告台中縣政府公告地上物補償費名冊
    ，該名冊第23頁編號49號記載系爭土地上如附表所示之地上
    物所有人為乙○○。是兩造就原告對附表所示地上物之所有
    權有所爭執，致原告得否以上開地上物所有權人之法律上地
    位，向台中縣政府領取拆遷補償費，陷於不確定之狀態，此
    不安之狀態，原告得以確認判決除去，揆諸前揭說明，應認
    原告有即受確認判決之法律上利益，則原告提起本件確認之
    訴以排除此項不安狀態，與上開規定並無不合，應准予提起
    。
貳、實體方面：
一、原告起訴主張：
  (一)系爭土地於35年間台灣省實施土地總登記時登記為大甲區○○鎮○○段第341地號，登記所有權人為李其（已於民國前4
    年3月22日死亡），管理人為李一（戶籍登記姓名李乙），
    58年11月20日改編為台中縣梧棲鎮○○段989地號，登記所
    有權人為李不碟、李再添應有部分各1/2。於73年9月4日變
    更登記為系爭土地。李不碟於79年5月1日贈與其女陳素蘭，
    79年5月23日移轉登記予陳素蘭，李再添於90年12月1日死亡
    ，以分割繼承登記其子即被告乙○○。
  (二)原告己○○及原告戊○○○之夫，原告丁○○、甲○○○、
    辛○○、庚○○之父陳謀樑（已於71年8月20日死亡）之父
    陳科（已於39年11月10日死亡）於38年4月30日向系爭土地
    李其之繼承人李萬、李坤耀（即李昆耀）買受系爭土地權利
    2/8及地上土塊造房屋3間。46、47年間，因該土塊造房屋漏
    水嚴重，不堪居住，陳謀樑乃將土塊造房屋3間全部拆除，
    並在陳科所買受之土地範圍內，建造土、磚石混合造平房乙
    棟。陳謀樑又於52年12月10日向系爭土地所有人李其之繼承
    人李再添（被告乙○○之先父）、李謝滿（即陳素蘭之祖母
    ），及李火生買受系爭土地之繼承權利4/10。陳謀樑於出賣
    人李再添等3人交付該土地後，在該土地上出資興建如附表
    所示磚造二樓房屋乙棟。陳科死亡後，其與李萬、李昆耀之
    上開土地買賣關係，由陳科之子陳謀樑、陳紫樑（已於91年
    12月23日死亡，無配偶、子嗣）、己○○繼承。陳謀樑死亡
    後，其與李再添、李謝滿及李火生之土地買賣關係，由全體
    繼承人即原告戊○○○、丁○○、甲○○○、辛○○、庚○○等5人共同繼承。故原告並非無權占有系爭土地。
  (三)如附表所示之土磚石混合造房屋，係陳謀樑於46、47年間興
    建；磚造二樓房屋，係陳謀樑於52年間出資興建；鋼架石綿
    瓦棚，係陳謀樑於70年間出資興建；簡易房舍、1/2磚牆亦
    係陳謀樑出資興建；化糞池10人份1座及水泥地則係原告己○○出資興建。陳謀樑於71年8月20日死亡，上開土磚石混
    合造房屋、磚造二樓房屋、鋼架石綿瓦棚、簡易房舍、1/2
    磚牆等財產，由原告戊○○○、丁○○、甲○○○、辛○○
    、庚○○共同繼承，則原告戊○○○、丁○○、甲○○○、
    辛○○、庚○○、己○○分別為上開附表所示之地上物所有
    權人。因被告台中縣政府公告地上物補償費名冊，該名冊第
    23 頁編號49號記載系爭土地上如附表所示之地上物所有人
    為被告乙○○，被告乙○○亦否認上開地上物為原告所有，
    故原告有確認上開地上物所有權存在之確認利益。又上開地
    上物分別為陳謀樑、己○○所出資興建，陳謀樑死亡後由原
    告戊○○○、丁○○、甲○○○、辛○○、庚○○等5人共
    同繼承，是原告己○○、戊○○○、丁○○、甲○○○、辛○○、庚○○為上開地上物之所有權人，陳紫樑並非所有權
    人，其無權利處分上開地上物，縱鈞院依陳紫樑與陳素蘭於
    台灣高等法院台中分院所成立之和解筆錄，將上開地上物點
    交予陳素蘭，對原告亦不生效力。聲明：確認原告就附表所
    示之地上物之所有權存在。
二、被告乙○○則以：系爭土地上之房屋及附屬地上物原為被告
    乙○○及陳素蘭之祖先李其所有，66年間被告乙○○之父李
    再添與陳素蘭之母李不碟就上開房屋遭親戚陳謀樑不法占有
    使用，曾協議允陳謀樑使用至其死亡止，即應遷移，故陳謀
    樑於71年死亡後，原告全家即遷出上開房屋，此後該屋均無
    人居住，是以附表所示之房屋非陳謀樑所有，原告無所有權
    。原告先稱其祖先陳科於38年4月30日向李萬、李坤耀購買
    土地及地上房屋3間，又稱己○○與陳謀樑於46、47年間，
    將上開土角房屋拆除，共同出資興建房屋及附屬地上物。復
    改稱係陳謀樑自行改建，並稱53年農曆12月間，由陳謀樑、
    己○○於購買上開4/10應有部分土地上共同出資興建磚造二
    層樓房屋。於70年5月間由原告出資興建鋼架石綿瓦棚，簡
    易房舍、1/2磚牆係陳謀樑興建，化糞池10人份及水泥地係
    己○○於75年興建云云，原告主張興建之時間前後不一，不
    足採信，至於證人子○○等人於鈞院之證述，亦與事實不符
    ，不足採信。又陳素蘭已依台灣高等法院台中分院91年度上
    字第278號和解筆錄聲請執行，經鈞院執行處以96年度執字
    第169號執行，將附表所示之地上物點交歸由陳素蘭接管，
    原告已非附表所示之物之所有人甚明。並聲明：原告之訴駁
    回。
三、被告台中縣政府則以：附表所示之建築改良物未辦保存登記
    ，因該建物坐落在被告乙○○及陳素蘭所共有之系爭土地上
    ，所以就系爭地上物認定所有人為被告乙○○，惟於地上物
    補償費公告期間，原告戊○○○提出地上物所有人之異議，
    主張其為地上物之所有人，被告台中縣政府乃暫緩發放地上
    物之補償費。系爭建築改良物如經法院認定何人為所有權人
    時，被告台中縣政府即依法院判決將補償費發予真正所有權
    人。並聲明：原告之訴駁回。
四、兩造不爭執事項：
  (一)被告臺中縣政府就位於臺中港特定區「市鎮中心」市地重劃
    區內建築改良物補償費事宜，係委託亞興測量有限公司派員
    實地查估並造冊。依內政部訂定之「土地或土地改良物徵收
    補償費核計核發對象及領取辦法」及土地登記規則相關規定
    ，建築改良物係以登記簿記載之權利人為核發對象，因系爭
    附表所示之地上物未經辦理保存登記，即以土地所有權人為
    查估通知對象，並於名冊內記載發放金額1,842,710元，及
    發放對象為被告乙○○。然原告戊○○○於補償公告期間提
    起地上物所有人錯誤之異議，陳素蘭亦於公告期間以系爭土
    地為其與被告乙○○共有，補償費應別分別計算給付為由提
    起異議，是被告台中縣政府就系爭地上物之補償費暫不發放
    。
  (二)系爭土地之變更登記過程：於35年6月19日總登記為大甲區
    梧棲鎮梧棲字梧棲341地號，57年3月11日變更登記為梧棲鎮
    ○○段梧棲小段341號，58年11月20日再變更登記為梧棲鎮
    ○○段989地號，於73年9月4日變更登記為梧棲鎮○○段163
    地號。所有權移轉登記過程：於35年6月19日登記為李其所
    有，由李乙擔任管理人，嗣後於66年1月7日繼承登記為李不
    碟及李再添應有部分各1/2，後李不碟於79年5月23日以贈與
    為原因移轉登記予陳素蘭，李再添之應有部分則因死亡，於
    90 年12月1日由被告乙○○繼承。
  (三)陳謀樑業於71年8月20日死亡，原告戊○○○為陳謀樑之妻
    ，原告丁○○、甲○○○、辛○○、庚○○為陳謀樑之子女
    ，共同繼承陳謀樑之遺產。
  (四)附表所示之「簡易房舍」現已不存在。
五、得心證之理由：
  (一)按建造執照僅係行政機關管理建築之方法，並非取得所有權
    之法定證據，未辦理建物第一次所有權登記以前，房屋所有
    權屬於出資興建之原始建築人，與起造人及納稅人名義誰屬
    無涉（最高法院85年度台上字第247號判決參照），是未辦
    保存登記建物之所有權屬原始建築人。查如附表所示之地上
    物，均為未經保存登記之建物，原告戊○○○、丁○○、甲○○○、辛○○、庚○○為陳謀樑之繼承人等情，為兩造所
    不爭，復有戶籍謄本附卷可憑，堪信為真。惟原告主張如附
    表所示之地上物：磚造二樓房屋、土磚石混合造房屋、鋼架
    石綿瓦棚、簡易房舍及1/2磚牆均係陳謀樑所出資興建，化
    糞池10人份1座及水泥地係己○○出資興建，渠等為附表所
    示之物之所有權人等語，固據其提出賣渡書影本1份、杜賣
    契字影本1份、房屋稅單等為證，惟為被告所否認，原告自
    應舉證以實其說。是本件應審究者厥為：(1)原告是否為系爭
    土地如附表所示地上物之所有權人？(2)陳紫樑於台灣高等法
    院台中分院91年度上字第278號案件中與陳素蘭達成訴訟上
    和解，該和解效力是否及於原告？
  (二)原告是否為系爭土地如附表所示地上物之所有權人？茲分述
    如下：
  (1)附表磚造二樓房屋部分（含化糞池10人份1座、鋼架石棉瓦
    棚36.55平方公尺）：
  陳素蘭於91年間，曾以本院91年度訴字第639號訴請陳紫樑
    將如附表所示磚造二樓房屋拆除並將所占用之系爭土地返還
    予伊，於同年並自訴陳紫樑竊佔（本院91年度自更字第18號
    判決陳紫樑犯竊佔罪，處有期徒刑3月，緩刑2年確定），於
    上開二案件審理時，陳素蘭、陳紫樑均明白表示如附表所示
    磚造二樓房屋係陳謀樑所興建，有本院91年度自更字第18號
    判決1份附卷可憑，並經本院調取本院91年度訴字第639號案
    件卷證核閱屬實。查上開二案件審理時，本件如附表所示地
    上物補償費之情事尚未發生，是陳素蘭、陳紫樑於上開案件
    所為如附表所示磚造二樓房屋係陳謀樑所興建之陳述，應可
    採信。又被告乙○○於本案訴訟進行中，另案起訴請求原告
    戊○○○、丁○○、甲○○○、辛○○、庚○○拆屋還地事
    件(本院96年度訴字第1023號)，其起訴狀事實及理由陳述：
    「... 詎被告 (即本件原告戊○○○、丁○○、甲○○○、
    辛○○、庚○○)未經原告 (即陳素蘭及本件被告乙○○)同
    意，竟自71年12月1日起無權占有系爭土地面積為0.019555
    公頃擅自搭蓋違章建築」有該起訴狀附卷可憑。足見系爭土
    地上如附表所示之磚造二樓房屋非被告乙○○或陳素蘭所有
    甚明。
  證人子○○於本院審理中證稱：「法官問：「 (照片中二樓
    磚造房屋是誰蓋的?) 陳謀樑出錢叫我父親林東發蓋的。」
    「（為何會知道？）我有一起去蓋，我從14歲開始就跟我父
    親一起去工作。」「 (大概甚麼時候蓋的?)51、52年，大約
    我14、15歲的時候，我們只是做這棟房子的木工。」；證人
    癸○○證稱：「法官問：(鋼架石棉瓦棚〈指磚造二樓房屋
    〉是否你做的?) 是。」「 (何時做的? 何人叫你去做的?)
    陳謀樑叫我做的，大約超過20年了。」；證人丑○○證稱：
    「 (化糞池是否你做的?) 是我做的。」「 (何時何人叫你
    做的? 付了多少錢?) 己○○叫我做的，70年的時候做的，
    是哪一個月份做的忘記了，我拿了多少錢我忘記了，做工沒
    有收據，也沒有報稅。土造房屋前面的水泥地也是我鋪設的
    ，跟化糞池是一起做的，錢一起算，大概兩、三天的工作天
    就做完了。」（均見本院96年7月5日言詞辯論筆錄）。雖證
    人等所為之證述，就價金多少及如何支付價金等細節，並非
    完全記憶清楚，然系爭磚造二樓房屋興建之時間距離現在已
    二、三十年之久，實不可能期待證人對每一個細節都記憶清
    楚，是自不能以此而認為證人等所為之證述不可採信。
  本院於審酌被告乙○○、陳素蘭與陳紫樑及原告之間歷次訴
    訟於審理時之主張，再參以上開證人之證述及房屋稅單等證
    據，認原告主張附表所示磚造二樓房屋係陳謀樑所出資興建
    ，由陳謀樑原始取得所有權，應可採信。
  按動產與他人之不動產相結合，已成為不動產之重要成分，
    即非經毀損或變更其物之性質，不能分離，且以非暫時性為
    必要，依民法第811條規定，即因附合而由不動產所有人取
    得動產所有權。關於房屋增、擴建部分，倘與原建物使用共
    同壁，或加建在原建物之上，仍須利用原建物之門戶進出，
    而無獨立之進出通路，各該增、擴建部分，已與原建物附合
    而成為一整體，即成為原建物之重要成分，依前開規定，應
    由原建物之所有權人取得各該增建部分之所有權。查，附表
    所示磚造二樓房屋內如附表所示之化糞池10人份1座及屋外
    鋼架石棉瓦棚（36.55平方公尺，此為台中縣政府補償表所
    計算之面積）與上開磚造二樓房屋連為一體，是各該部分自
    已附合而成為上開房屋之一部分，揆諸前開規定，上開化糞
    池、鋼架石棉瓦棚（36.55平方公尺）不論係何人興建（原
    告己○○主張係其出資興建），應由房屋所有權人陳謀樑取
    得所有權。是原告戊○○○、丁○○、甲○○○、辛○○、
    庚○○請求確認就上開房屋之所有權存在，為有理由，應予
    准許。至於原告己○○確認化糞池、鋼架石棉瓦棚（36.55
    平方公尺）之所有權存在，則無理由，應予駁回。
  (2)附表所示土磚石混合造房屋部分：原告主張陳謀樑於46、47
    年間，原土角造房屋因雨即漏水、滲水，不堪居住使用，陳
    謀樑乃自行買來磚塊、砂石、水泥等自行改建云云。證人卯
    ○○於本院雖證稱：「原告之上開房屋是在30、40年就蓋好
    了，土磚石混合造房屋是陳謀樑去他自己之田裡，將泥土挖
    起來用乾之後，拿回來請師傅蓋的，當時伊住在隔壁，小時
    候都在陳謀樑家附近玩，認識他們，磚塊是陳謀樑到建材行
    買回來的，伊沒有看到陳謀樑去建材行買磚塊，但有看到建
    材行用車子載過來等語。」（見本院96年7月5日言詞辯論筆
    錄）。惟其所證述建造之時間及房屋係陳謀樑自己興建或由
    陳謀樑請他人興建，與原告所述不相符合。且依證人所述，
    系爭土磚石混合造房屋如在30、40年就蓋好，當時證人年僅
    6歲或16歲而已，如何能記得清楚陳謀樑建造之情形，是本
    院認為上開證人所述尚無法認定附表所示土磚石混合造房屋
    係陳謀樑所出資興建。又原告稱陳科及陳謀樑與李萬等人成
    立買賣契約（姑不論該買賣契約書是否真正、有效）時，系
    爭土地上原有土角造房屋3間，原告復稱陳謀樑後來將土角
    造房屋全部拆除，惟並無證據證明此事實，是本件土磚石混
    合造房屋之所有人是否另有其人即非無疑。則附表所示土磚
    石混合造房屋，本院認依現有證據尚難認定係陳謀樑所出資
    興建，而由陳謀樑原始取得該房屋之所有權。又附表所示石
    綿瓦鋼架棚（6.9平方公尺），依前開說明，已為此土磚石
    混合造房屋之附屬物，屬房屋所有人所有，不論是否為陳謀
    樑所興建，自亦非陳謀樑所有，是原告戊○○○、丁○○、
    甲○○○、辛○○、庚○○請求確認如附表所示土磚石混合
    造房屋（含石綿瓦鋼架棚6.9平方公尺）之所有權存在，為
    無理由，應予駁回。
  (3)附表所示之「簡易房舍」現已不存在，有現場照片附卷可稽
    ，並為兩造所不爭執，堪認為真實。則系爭「簡易房舍」既
    已全部拆除，縱原有所有權存在，現亦已因其物之滅失而失
    其存在。原告戊○○○、丁○○、甲○○○、辛○○、庚○○猶訴請確認對系爭「簡易房舍」之所有權存在，依上說明
    ，即屬無據，應駁回此部分之訴。
  (4)水泥地部分：按物之構成部分，除法律有特別規定外，不得
    單獨為物權之標的物。未與土地分離之樹木，依民法第66條
    第2項之規定，為土地之構成部分，與同條第1項所稱之定著
    物為獨立之不動產者不同（最高法院29年上字第1678號判例
    參照）。如附表所示之水泥地因附合而成為系爭土地之構成
    部分，依上開說明，不得單獨為物權之標的，應為土地所有
    人所有，而該土地所有人為被告乙○○與陳素蘭，此為兩造
    所不爭執，並有土地登記謄本在卷可按，是水泥地部分不論
    為何人興建，應由土地所有人即被告乙○○、陳素蘭取得所
    有權。則原告己○○請求確認就如附表所示水泥地之所有權
    存在，即屬無據，應予駁回。
  (5)1/ 2Ｂ磚牆部分：按所謂「建築物」，屬於民法第66條第1
    項所規定之定著物，即非土地之構成部分，繼續附著於土地
    ，且不易移動其所在之物，通說認為凡具有覆蓋牆垣，足以
    蔽風雨，供出入而可達經濟上使用目的之物均屬之，是縱屋
    頂尚未完全完工之房屋，如其已足避風雨，可達經濟上使用
    之目的者，即屬土地之定著物（最高法院63年度第6次民庭
    庭推總會議決議(一)）。依現場照片所示本件1/ 2Ｂ磚牆部分
    ，顯不足以遮蔽風雨，而無法獨立達經濟上使用之目的者，
    即非民法第66 條第1項所稱之不動產，自非原告所得確認。
    則原告戊○○○、丁○○、甲○○○、辛○○、庚○○請求
    確認就1/ 2Ｂ磚牆之所有權存在，亦屬無據，應予駁回。
  (三)陳紫樑於台灣高等法院台中分院91年度上字第278號案件與
    陳素蘭達成訴訟上和解，該和解效力是否及於原告？
    被告乙○○主張陳素蘭依台灣高等法院台中分院91年度上字
    第278號和解筆錄，聲請本院執行處執行點交，已經法院點
    交予陳素蘭接管，不管之前係何人占有、所有，依現況附表
    所示之地上物所有權已歸被告乙○○及陳素蘭所有云云。查
    陳素蘭對陳紫樑就系爭土地係屬無權占用而訴請拆屋還地及
    給付相當於租金之不當得利事件，經本院以91年度訴字第63
    9號判決陳紫樑需給付陳素蘭土地租金64,591元，駁回其餘
    部份請求，陳素蘭不服，嗣提起上訴，經台灣高等法院台中
    分院以91年度上字第278號受理，二人並成立訴訟上和解，
    和解內容為：「一、被上訴人 (指陳紫樑)願於92年9月20日
    前自坐落台中縣梧棲鎮○○段163地號土地上房屋遷出，並
    將上開土地交還上訴人 (指陳素蘭)及共有人李榮杉（應係
    彬之誤寫）。二、被上訴人自上開土地遷出後，被上訴人願
    拋棄上開土地上之地上物 (包括房屋)權利，由上訴人及共
    有人李榮杉（應係彬之誤寫）自由處分。」此經本院依職權
    調取上開案卷核閱屬實。是應審查者為，該和解書之效力是
    否及於原告。查陳紫樑於上開案件審理時，一再陳稱附表所
    示之磚造二樓房屋是陳謀樑所興建，借給伊使用，伊無處分
    權（見本院91 年度訴字第639號卷）。是陳紫樑非附表所示
    磚造二樓房屋之所有權人，且無證據證明陳紫樑對上開房屋
    自所有權人處取得事實上之處分權。雖陳紫樑於台灣高等法
    院台中分院與陳素蘭成立訴訟上和解，並經本院執行處執行
    完畢，有本院執行處執行點交之公告函影本1紙在卷可憑，
    然陳紫樑對系爭磚造二樓房屋既無事實上處分權，則其在台
    灣高等法院臺中分院所為有關此部分之和解，乃係無處分權
    之人所為之和解，其效力自不能拘束如附表所示磚造二樓房
    屋之原所有權人。是被告乙○○辯稱系爭磚造二樓房屋已點
    交予陳素蘭接管，原告不得再主張其為所有權人，亦無可採
    。
  (四)綜上所述，原告戊○○○、丁○○、甲○○○、辛○○、庚○○訴請確認就附表所示磚造二樓房屋（含化糞池10人份1
    座、石綿瓦鋼架棚36.55平方公尺）之所有權存在，洵屬有
    據，應予准許。至於原告己○○請求確認就附表所示之化糞
    池10人份1座、水泥地之所有權存在；及原告卓麗華、丁○○、甲○○○、辛○○、庚○○請求確認就附表所示之土磚
    石混合造房屋、1/ 2Ｂ磚牆、簡易房舍之所有權存在，則為
    無理由，均應予駁回。
六、本件事證已臻明確，兩造其餘主張陳述及所提證據與判決結
    果不生影響，爰不另論述，附此敘明。
七、訴訟費用負擔之依據：民事訴訟法第79條。
中　　華　　民　　國　　96　　年　　8 　　月　　16　　日
                  民事第三庭    法  官  謝慧敏
正本係照原本作成。
如對本判決上訴，須於判決送達後20日內向本院提出上訴狀。
中　　華　　民　　國　　96　　年　　8　　月　　 16　　日
                                書記官
 附 表：
 建築物及其他地上物坐落土地：台中縣梧棲鎮○○段163地號
┌───────────┬───────────────────┐
│   名    稱           │      備    註                        │
├───────────┼───────────────────┤
│磚造二樓房屋          │門牌號碼：台中縣梧棲鎮○○里○鄰○○路│
│                      │214號                                 │
├───────────┼───────────────────┤
│土磚石混合造房屋      │                                      │
├───────────┼───────────────────┤
│鋼架石綿瓦棚          │磚造二樓房屋為：36.55平方公尺         │
│                      │土磚石混合造房屋為：6.9平方公尺       │
├───────────┼───────────────────┤
│ 簡易房舍             │                                      │
├───────────┼───────────────────┤
│  1/2B磚牆            │                                      │
├───────────┼───────────────────┤
│  水泥地              │                                      │
├───────────┼───────────────────┤
│  化糞池              │10人份1座，在磚造二樓房屋內           │
└───────────┴───────────────────┘
